臺灣士林地方法院刑事判決
                                   110年度審訴字第408號
公  訴  人  臺灣士林地方檢察署檢察官
被      告  陳旻揚
選任辯護人  楊偉毓律師
            葉慶媛律師
            葉慶人律師 




上列被告因毒品危害防制條例案件，經檢察官提起公訴（110 年
度偵字第4871號），本院判決如下：
    主  文
陳旻揚犯販賣第三級毒品未遂罪，處有期徒刑壹年貳月。緩刑叁
年，緩刑期間付保護管束，並應向檢察官指定之政府機關、政府
機構、行政法人、社區或其他符合公益目的之機構或團體，提供
壹佰貳拾小時之義務勞務。
扣案之含第三級毒品4-甲基甲基卡西酮成分之咖啡原料包伍包（
驗餘淨重合計壹點叁陸伍肆公克），及蘋果牌iPhone手機（IMEI
：○○○○○○○○○○○○○○○、○○○○○○○○○○○
○○○○，含門號○○○○○○○○○○SIM 卡壹張）壹支均沒
收。
    事  實
一、陳旻揚明知4-甲基甲基卡西酮為毒品危害防制條例第2 條第
    2 項第3 款所列管之第三級毒品，不得販賣，竟基於販賣第
    三級毒品4-甲基甲基卡西酮意圖營利之犯意，於民國110 年
    2 月19日下午5 時39分許，在其位於桃園市○○區○○路000 號
    5 樓之住處，以其所有門號0000000000號之行動電話為聯絡
    工具，在通訊軟體「TikTok（下稱抖音）」內，以暱稱「C 
    Young 」（帳號＠aa0000000 〈起訴書誤載為aa0000000 〉）
    發布「基隆營」之販賣毒品訊息，適有臺北市政府警察局內
    湖分局康樂派出所警員胡秩寰於同日下午6 時許，因執行網
    路巡邏發現後，遂以抖音暱稱「蓬魚厭〈起訴書誤載為篷魚
    厭〉」向陳旻揚佯稱有意購買，雙方合意以新臺幣（下同）2
    ,700 元之價格，購買含第三級毒品4-甲基甲基卡西酮之原
    料包6 包，並約定於同日下午9 時許，在七堵火車站當面交
    易，後又更改至新北市汐止區康寧街附近加油站交易。嗣陳
    旻揚攜帶4-甲基甲基卡西酮原料包5 包（陳旻揚後來發現僅
    剩5 包庫存量），並駕駛車牌號碼000-0000號自用小客車，
    搭載不知情之蔡姿榕（起訴書誤載為蔡姿容）抵達新北市○○
    區○○街0 號前，陳旻揚下車與喬裝買家之同上派出所警員張
    伯毓見面，並要求至對面加油站（新北市○○區○○街0 號旁）
    廁所內交易。雙方至該廁所內後，陳旻揚即將前揭4-甲基甲
    基卡西酮原料包5 包交付予張伯毓，並向張伯毓收受3,000 
    元（因更改交易地點加收車資300 元）。張伯毓即與在側埋
    伏之其他警員表明警察身分而將陳旻揚逮捕，並扣得陳旻揚
    所交付含有第三級毒品4-甲基甲基卡西酮成分原料包5 包（
    驗餘淨重合計1.3654公克）及陳旻揚所有供為販賣毒品聯繫
    所用之蘋果牌iPhone手機（IMEI碼：000000000000000 〈起
    訴書誤載為0000000000000000〉、000000000000000 ，含門
    號0000000000SIM 卡1 張）1 支而查獲。
二、案經臺北市政府警察局內湖分局報告臺灣士林地方檢察署檢
    察官偵查起訴。
    理  由
一、本件資以認定事實之所有被告陳旻揚以外之人於審判外之供
    述證據，檢察官、被告及辯護人於審判中均不爭執證據能力
    （見本院卷第111 、148 至151 頁），本院審酌上開證據作
    成時之情況，無不當取供或違反自由意志而陳述等情形，且
    均與本案待證事實具有關聯性，認為以之作為本案之證據乃
    屬適當；又所有援用之非供述證據亦無證據證明係公務員違
    背法定程序所取得，自均有證據能力，合先敘明。
二、被告陳旻揚對於前揭犯罪事實，歷偵、審均自白不諱（見偵
    卷第11至16、70至71頁，本院卷第110 、148 、151 頁），
    核與警員胡秩寰、張伯毓職務報告所述查獲本件販毒交易（
    見偵卷第55至56頁），及證人蔡姿榕於警詢所述搭乘被告車
    輛前往本件查獲地點（同上卷第23至26頁）等情節均相符合
    ，並有警方搜索扣押筆錄及扣押物品目錄表（同上卷第32至
    36頁）、勘察採證同意書（同上卷第38頁）、網路巡查抖音
    對話譯文一覽表（同上卷第43至45頁）、刑案現場照片（同
    上卷第46頁）、警員胡秩寰與抖音暱稱「C Young 」即被告
    之對話紀錄截圖（同上卷第49至54頁）在卷可稽，及有蘋果
    牌iPhone手機（IMEI碼：000000000000000 、000000000000
    000 ，含門號0000000000SIM 卡1 張）1 支扣案可資佐證；
    而被告交付警員張伯毓而經扣案之原料（黃色粉末）包5 包
    （驗餘淨重合計1.3654公克），經送驗結果，確實檢出第三
    級毒品4-甲基甲基卡西酮成分乙節，有卷附交通部民用航空
    局航空醫務中心110 年3 月4 日航藥鑑字第0000000 號毒品
    鑑定書（同上卷第83頁）為憑。且查：
  ㈠按刑事偵查技術上所謂「釣魚」，係指對於原已犯罪或具有
    犯罪故意之人，以設計引誘之方式，迎合其要求，使其暴露
    犯罪事證，再加以逮捕或偵辦者而言；此項誘捕行為，並無
    故入人罪之教唆犯意，更不具使人發生犯罪決意之行為，純
    屬偵查犯罪之技巧，且於保障人權及維護公共利益之均衡維
    護有其必要性。本件被告於警詢供承：「基隆營」之訊息，
    係指基隆在營業毒品咖啡包中；我想說這些毒品咖啡包放著
    也不能幹嘛，想說賣掉還可以賺一點錢（見偵卷第13、14頁
    ）等語；於檢察官偵訊時亦供稱：伊想說拿去網路上賣（同
    上卷第70頁）等語明確，可見被告於上網發布訊息前本即有
    販賣毒品之意，且其係已經在抖音內，以暱稱「C Young 」
    發布前揭販賣毒品訊息向外求售，始由警員胡秩寰上網發現
    ，遂與之聯繫約定本件交易，已如前述，堪認被告原即有販
    賣毒品之意，且積極促成毒品買賣之合意無訛，尚非警員有
    何陷害教唆之情形。
  ㈡另依被告於警詢供稱：伊毒品咖啡包係分別以3 包1,500 元
    、6 包2,800 元購入（見本院卷第20頁）等語，而其本案雖
    與警員胡秩寰約定以2,700 元購買6 包，惟實際上被告僅攜
    帶交付毒品原料包5 包，而仍收取價金2,700 元，業如前述
    ，顯見被告實有賺取價差之意；況且販賣毒品之罪刑甚重，
    當係常識，是故，若非其間有利可圖，一般而言，應無甘冒
    販毒之重罪風險，隨意交付他人毒品，並收取對方金錢之理
    ，且參以販賣毒品乃非法交易，難有客觀標準，不論瓶裝或
    紙包，均可任意分裝增減份量，且每次買賣之價格、數量，
    亦得隨時依雙方之關係深淺、資力、需求程度及對行情之認
    知等因素，機動調整。準此，不論被告究係從價差或量差中
    牟取販賣毒品之不法利益，甚至單純脫手求售而未獲利，當
    均不影響其營利意圖之認定（最高法院93年度台上字第1651
    號判決可供參考），是被告既交付本件毒品並收取相當代價
    ，自堪認其有販賣營利之意圖。
  ㈢綜上所述，足認被告前揭任意自白與事實相符，其犯行事證
    明確，應予論科。
三、論罪科刑：
  ㈠按毒品危害防制條例對於「販賣」與「意圖販賣而持有」行
    為，均設有罰則。其中販賣罪，係指⑴意圖營利而販入；⑵意
    圖營利而販入並賣出；⑶基於販入以外之其他原因而持有，
    嗣意圖營利而賣出等類型。從行為階段理論立場，意圖營利
    而販入，即為前述⑴、⑵販賣罪之著手，至於⑶之情形，則以
    另行起意販賣，向外求售或供買方看貨或與之議價時，或其
    他實行犯意之行為者，為其罪之著手。而販賣行為之完成與
    否，胥賴標的物是否交付作為既、未遂標準。是就上述⑴行
    為人意圖營利而販入，尚未賣出；⑵意圖營利而販入並賣出
    ，但尚未交付毒品；⑶基於販入以外之其他原因而持有，嗣
    意圖營利而賣出，亦未交付毒品時，則均僅構成販賣未遂罪
    。準此，行為人持有毒品之目的，若在於販賣，不論係出於
    原始持有之目的，抑或初非以營利之目的而持有，嗣變更犯
    意，意圖販賣繼續持有，均與意圖販賣而持有毒品罪之要件
    該當，且與販賣罪有法條競合之適用，並擇販賣罪處罰，該
    意圖販賣而持有僅不另論罪而已，並非不處罰。則只有於上
    述⑶之行為人非基於營利之目的而持有毒品（如受餽贈、原
    供施用而販入毒品），嗣後變更犯意有營利販賣之意圖，惟
    尚未達「向外求售，供買方看貨或與之議價時」之階段，即
    未至販賣毒品之著手時點，方得論以意圖販賣而持有毒品罪
    。換言之，僅有在上述⑶之情況下始有區別「販賣未遂」與
    「意圖販賣而持有」之必要，其判斷標準即在於：前者係指
    非以營利販賣之意圖而販入毒品，或因其他原因而持有毒品
    ，嗣起販賣營利之意圖，著手於販賣行為而未及賣出者，應
    成立販賣毒品未遂罪；後者則指非以營利販賣之意圖而販入
    ，或因其他原因而持有，嗣起販賣營利之意圖，必其尚未著
    手於賣出行為，始有成立意圖販賣而持有毒品罪之餘地（最
    高法院109 年度台上字第915 號判決參照）。
  ㈡查4-甲基甲基卡西酮係毒品危害防制條例第2 條第2 項第3款
    規定列管之第三級毒品；又被告陳旻揚本有將其持有之本件
    毒品上網販賣之意，並且業已上網刊登販毒訊息向外求售而
    為販賣毒品之著手，始經警員胡秩寰佯為買家與之達成本件
    毒品交易之合意，然警員胡秩寰本無毒品買入之真意，乃為
    實施誘捕而佯為買家，以求人贓俱獲，雖事實上不能真正完
    成買賣，但被告原來既有販賣之故意，且已著手於販賣行為
    ，仍應認屬販賣毒品之未遂犯。是核被告所為，應成立毒品
    危害防制條例第4 條第6 項、第3 項之販賣第三級毒品未遂
    罪。又其販賣前持有第三級毒品4-甲基甲基卡西酮之行為，
    由於其所持有之質量並未達純質淨重5 公克以上而屬不罰，
    尚無不另論罪之問題，宜併敘明。
  ㈢被告本案犯行既屬未遂，其犯罪之危害未及此類販毒既遂者
    ，惡性較之為輕，爰依刑法第25條第2 項之規定，按既遂犯
    之刑予以減輕。又毒品危害防制條例第17條第2 項規定「犯
    第4 條至第8 條之罪於偵查及歷次審判中均自白者，減輕其
    刑」，被告於偵查中已就自己本案犯罪事實全部為肯定供述
    而為自白（見偵卷第11至16、70至71頁），且其於本院審判
    中亦始終自白犯罪不諱（見本院卷第110 、148 、151 頁）
    ，自應依上規定，遞減其刑。
  ㈣再毒品危害防制條例第17條第1 項規定「犯第4 條至第8 條
    、第10條或第11條之罪，供出毒品來源，因而查獲其他正犯
    或共犯者，減輕或免除其刑」；而「有期徒刑、拘役、罰金
    減輕者，減輕其刑至二分之一。但同時有免除其刑之規定者
    ，其減輕得減至三分之二」、「有二種以上之減輕者，先依
    較少之數減輕之」，刑法第66條、第71條第2 項復規定甚明
    。本件被告於110 年2 月19日遭警方查獲本案，當日於警詢
    時即已供出本案所查獲毒品來源為徐文倚，並製作指證筆錄
    （見偵卷第14至18頁），嗣再於同年3 月17日向警方陳明本
    案毒品係109 年10月30日、109 年11月2 日先後2 次向徐文
    倚購得之交易詳情且再為指認，及提供購毒轉帳交易紀錄予
    警方偵辦，並經警方報請臺灣桃園地方檢察署偵辦之檢察官
    傳喚被告到場具結指認在案，此有臺北市政府警察局內湖分
    局110 年5 月27日北市警內分刑字第1103012489號函及所附
    警詢調查筆錄、指認犯罪嫌疑人紀錄表及轉帳交易紀錄（見
    本院卷第17至26頁）在卷可稽，而被告所供本案毒品來源係
    109 年10月30日、109 年11月2 日先後2 次向徐文倚購得乙
    情，嗣經偵辦檢察官偵查後，認為徐文倚涉有該2 次販賣毒
    品犯罪，業於110 年8 月6 日對徐文倚提起公訴，亦有臺灣
    桃園地方檢察署110 年度偵字第6107號檢察官起訴書附卷可
    按，堪認被告本案確有供出毒品來源，因而查獲其他正犯之
    情形。雖被告於本件案發前，即曾於109 年11月24日向警方
    檢舉徐文倚涉有毒品咖啡包之相關犯罪，然未曾提及自己有
    向徐文倚購買或取得毒品之情，此有該檢舉之調查筆錄（見
    本院卷第31頁）在卷可稽，而警方據此檢舉於110 年1 月20
    日查獲移送徐文倚，其移送所涉之犯罪事實亦僅係徐文倚意
    圖販賣而持有第二級、第三級毒品，並未查獲為本件毒品來
    源之前述徐文倚與被告之109 年10月30日、109 年11月2 日
    2 次販毒犯罪，有臺北市政府警察局內湖分局110 年1 月21
    日北市警內分刑字第1103004520號解送人犯報告書（見本院
    卷第27至30頁）附卷可按，則被告本件案發前之檢舉而查獲
    徐文倚部分，顯與本件毒品來源尚無關聯，自不影響上開被
    告於本件案發後因有供出毒品來源而查獲正犯徐文倚之認定
    。從而，被告本案乃合於毒品危害防制條例第17條第1 項之
    減免要件，自應於上開2 次減刑後，再遞減其刑。
  ㈤爰以行為人之責任為基礎，審酌被告前無任何犯罪前科紀錄
    ，可徵諸卷存之臺灣高等法院被告前案紀錄表，素行不惡，
    惟其正值青年，不思以正軌獲取財物，明知第三級毒品4-甲
    基甲基卡西酮戕害國人身心甚鉅，猶為販賣，固然未果，然
    已生助長毒害擴散流竄於社會之潛在威脅，所生危害難謂輕
    微，實應予非難，惟兼衡其能坦認犯行，稍見悔意之犯後態
    度，及其犯罪動機、目的、透過網路求售毒品之手段、大學
    在學中之智識程度、販賣毒品次數僅為1 次、數量達5 包、
    尚無獲利之情形，與其未婚，警詢自陳勉持之家庭經濟及生
    活狀況等一切情狀，量處如主文所示之刑，資為懲儆。
  ㈥復查被告未曾因故意犯罪受有期徒刑以上刑之宣告，有卷附
    之上開前案紀錄表可按，其因欲拋售毒品換取錢財，而一時
    失慮致罹刑章，犯後始終坦承犯行，應有悔意，併衡諸本案
    屬其初犯且為未遂，經此偵審程序及刑之宣告，應會有所警
    惕而無再犯之虞，本院因認對其所宣告之刑以暫不執行為適
    當，爰依刑法第74條第1 項第1 款之規定，併宣告緩刑3 年
    ，用啟自新。又為促使被告日後更加重視法規範秩序，導正
    偏差行為，以義務勞動方式彌補其犯罪所生危害等考量，認
    應課予一定條件之緩刑負擔，令其從中深切記取教訓，並督
    促時時警惕，避免再度犯罪，爰依刑法第74條第2 項第5 款
    之規定，命被告於緩刑期內，應依執行檢察官之命令，向指
    定之政府機關、政府機構、行政法人、社區或其他符合公益
    目的之機構或團體，提供120 小時之義務勞務，併依刑法第
    93條第1 項第2 款之規定，宣告緩刑期間付保護管束，以觀
    後效。再被告上揭所應負擔、履行之義務，乃緩刑宣告附帶
    之條件，依刑法第75條之1 第1 項第4 款之規定，違反上開
    負擔情節重大，足認原宣告之緩刑難收其預期效果，而有執
    行刑罰之必要者，得撤銷緩刑之宣告，併此指明。
四、關於沒收部分：
  ㈠扣案之含第三級毒品4-甲基甲基卡西酮成分之咖啡原料包5包
    （驗餘淨重合計1.3654公克），為本件查獲販賣之第三級毒
    品，屬不受法律保護之違禁物，應依刑法第38條第1 項之規
    定，宣告沒收（最高法院109 年度台上字第1301號判決參照
    ）；至於鑑驗中所費失之毒品，既已滅失，爰不再諭知沒收
    。
  ㈡又扣案之蘋果牌iPhone手機（IMEI：000000000000000 、000
    000000000000 ，含門號0000000000SIM 卡1 張）1 支，乃
    被告陳旻揚供為本案販賣毒品犯罪所用之物，業據被告供明
    在卷（見偵卷第13頁，本院卷第149 頁），即應依毒品危害
    防制條例第19條第1 項之規定，不問屬於犯罪行為人與否，
    宣告沒收；又因該手機（含SIM 卡1 張）業已扣案，當得直
    接沒收，不生追徵其價額之問題，即無庸併為追徵價額之諭
    知，附此敘明。
據上論斷，應依刑事訴訟法第299 條第1 項前段，毒品危害防制
條例第4 條第3 項、第6 項、第17條第1 項、第2 項、第19條第
1 項，刑法第11條、第25條第2 項、第74條第1 項第1 款、第2
項第5 款、第93條第1 項第2 款、第38條第1 項，判決如主文。
本案經檢察官陳貞卉提起公訴，檢察官蔡元仕到庭執行職務。
中　　華　　民　　國　 110　　年　　10　　月　　13　　日
                  刑事第九庭審判長法  官  李育仁
                                  法  官  蘇怡文
                                  法  官  李冠宜
以上正本證明與原本無異。
如不服本判決，非對於刑事訴訟之判決有上訴時不得上訴，並應
於收受送達後20日內向本院提出上訴書狀，並應敘述具體理由。
其未敘述上訴理由者，應於上訴期間屆滿後20日內向本院補提理
由書（均須按他造當事人之人數附繕本）「切勿逕送上級法院」
。
因疫情而遲誤不變期間，得向法院聲請回復原狀。
                                  書記官  杜依玹
中　　華　　民　　國　　110 　年　　10　　月　　18　　日
附錄：本案論罪科刑法條全文
毒品危害防制條例第4條
製造、運輸、販賣第一級毒品者，處死刑或無期徒刑；處無期徒
刑者，得併科新臺幣3 千萬元以下罰金。
製造、運輸、販賣第二級毒品者，處無期徒刑或10年以上有期徒
刑，得併科新臺幣1 千5 百萬元以下罰金。
製造、運輸、販賣第三級毒品者，處7 年以上有期徒刑，得併科
新臺幣1 千萬元以下罰金。
製造、運輸、販賣第四級毒品者，處5 年以上12年以下有期徒刑
，得併科新臺幣5 百萬元以下罰金。
製造、運輸、販賣專供製造或施用毒品之器具者，處1 年以上7
年以下有期徒刑，得併科新臺幣150 萬元以下罰金。
前五項之未遂犯罰之。